【裁判字號】    89,訴,778
【裁判日期】    900808
【裁判案由】    偽造文書等
【裁判全文】
臺灣高雄地方法院刑事判決                          八十九年度訴字第七七八號
    公  訴  人  臺灣高雄地方法院檢察署檢察官
    被      告  乙○○
                戊○○
    選任辯護人  謝仲瑜
                王進佳
右列被告因偽造文書等案件，經檢察官提起公訴（八十八年度偵字第一七七八０號）
，本院判決如左：
    主  文
乙○○、戊○○共同連續為他人處理事務，意圖為自己之不法利益，而為違背其任務
之行為，致生損害於本人之財產，各處有期徒刑陸月，如易科罰金，以參佰元折算壹
日。均緩刑貳年。
    事  實
一、乙○○原係高雄縣大寮鄉○○街三三號丙○股份有限公司（下稱丙○公司）高雄
    營業所之副理，受丙○公司委託處理高雄營業所之事務，為從事業務之人，竟基
    於意圖為自己不法利益之概括犯意，於民國八十六年八月間起，在同營業地點設
    立八德包裝材料行對外營業，連續對客戶報帳而從事同一之業務競爭，黃翠蓉則
    自八十七年二月間起至丙○公司高雄營業所擔任會計工作，亦為受委託從事業務
    之人，竟與乙○○基於為自己不法利益之概括犯意聯絡，在丙○公司高雄營業所
    內，連續以八德包裝材料行名義對客戶報價而從事同一之業務競爭，致生損害於
    丙○公司之財產。嗣於八十八年六月間，丙○公司發現該營業所虧損嚴重派員南
    下查核始發現上情。
二、案經丙○公司訴由臺灣高雄地方法院檢察署檢察官偵查起訴。
    理  由
一、訊據被告二人固不諱言分別擔任丙○公司高雄營業所副理、會計，且自八十六年
    七月間，在同營業所地點設立八德包裝材料行營業之事實，惟均矢口否認有何背
    信罪嫌，辯稱：一開始雖係受雇於丙○公司，但後來與丙○公司變成合夥關係，
    且該內部創業合約書內容觀之其等應係以加盟丙○公司，是其處理事務乃係以自
    己之盈虧計算，並非為他人處理事務，又因丙○公司在高雄無發票地址，有些廠
    商因此不願與之做生意，丙○乃同意在高雄另行設立八德包裝材料行云云。惟查
    ：右揭事實業據告訴人丙○公司指訴綦詳，並有內部創業合約書一份、客戶以八
    德包裝材料行為抬頭之支票、以八德包裝材料行名義與客戶所為之報價單據、繳
    款明細表、以八德包裝材料行名義簽發繳回丙○公司之支票、八十三至八十八年
    度丙○公司高雄區營運表、支票及貨款簽收單、被告二人之所得稅暨免稅扣繳憑
    單及勞工保險卡、高雄縣政府八十九年四月十七日八九府建商字第六０六四三號
    函暨所附之八德包裝材料行營力士業登記抄本等附卷可稽，又觀之被告乙○○與
    丙○公司簽立之內部創業合約書，其合約第二條記載：乙方（即丙○公司）提供
    資金約五十萬元予甲方（即被告乙○○）購買基本生財器具，及人事費用、庫存
    、周轉用，第三條記載：進貨由乙方統一付款，甲方須按進貨成本以正常票期在
    三個月內繳清，第六條記載年終結算損益時，盈虧由雙方各分擔一半等情，有內
    部創業合約書一份可按，且丙○公司確有支付被告二人薪資，並為被告二人投保
    勞工保險，有所得稅暨免稅扣繳憑單及勞工保險卡附卷為憑，則由告訴人丙○公
    司對於上開高雄營業所之營運亦有出資，且為該營業所之進貨先行付款而允諾被
    告事後再行繳清，營業所之盈虧則由雙方各負擔一半，並給付被告薪資、投保勞
    工保險等情以觀，應足認被告亦係為告訴人丙○公司盈虧之計算而經營該高雄營
    業所，是其等辯稱並未受託為告訴人處理事務云云，不足採信。綜上，本件事證
    明確，被告二人犯行已堪認定，應依法論科。
二、核被告二人所為均係犯刑法第三百四十二條第一項背信罪。其二人就八十七年二
    月間起之背信犯行，有犯意之聯絡及行為之分擔，均為共同正犯。又其等先後多
    次犯行，時間緊接，方法相同，且係觸犯構成要件相同之罪名，顯係基於概括犯
    意為之，應依刑法第五十六條連續犯之規定論以一罪，並依法加重其刑。爰審酌
    被告二人之犯罪動機、目的、對告訴人丙○公司造成之損害，及已與告訴人達成
    和解賠償損失，告訴人表示願不再追究，有和解書一紙附卷可稽等一切情狀，酌
    情各量處如主文所示之刑。又按刑法第四十一條，已於九十年一月十日修正公布
    ，並於同月十二日施行，其第一項前段規定為「犯最重本刑為五年以下有期徒刑
    之罪，而受六月以下有期徒刑或拘役之宣告，因身體、教育、職業或家庭之關係
    或因其他正當事由，執行顯有困難者，得以一元以上三元以下折算一日，易科罰
    金。」，本件被告犯罪後，上開規定已變更，依最高法院二十四年七月刑庭總會
    決議，易科罰金之事項，應依刑法第二條第一項之規定，適用修正後之刑法第四
    十一條之新法，本件爰並諭知易科罰金折算標準。再被告二人前均未曾受有期徒
    刑以上刑之宣告，有本院被告院內索引卡紀錄表、臺灣高等法院被告全國前案紀
    錄表各一份在卷可按，且其事後已與告訴人達成和解，告訴人亦表示願不追究，
    已如前述，經此偵查、起訴及論罪科刑程序，當知所警惕，信無再犯之虞，本院
    認所宣告之刑以暫不執行為適當，爰併各諭知緩刑二年，以啟自新。
三、公訴意旨另以：被告二人於八十八年四月間，未經同意即擅自以丙○公司名義，
    擬定製作「承蒙多年照顧，本公司自六月份起，遷移至高雄縣大寮鄉○○路一八
    一巷六一號，電話改為０七—0000000，傳真改為０七—0000000
    號，公司名稱改為建瑩包裝材料有限公司（下稱建瑩公司）」之信函一份，以傳
    真或郵寄方式傳送予客戶，並於同年五月間起，以該建瑩公司名義對外營業，足
    以生損害於丙○公司，因認被告二人此部分涉犯刑法第二百十六條、第二百十條
    行使偽造私文書罪嫌。訊據被告二人固不否認製作上開宣傳單且散發予客戶之事
    實，均堅決否認有何行使偽造私文書之犯行，辯稱：並未以告訴人丙○公司名義
    散發宣傳單，告訴人所提出之宣傳單影本上之「丙○股份有限公司」字樣並非其
    等所蓋等語。經查：訊之證人甲○○於本院審理、調查中證稱：被告李鎮碩曾以
    丙○名義向其購買塑膠袋，其後，被告乙○○寄來一張通知單，表示欲自行開業
    ，請其繼續給予支持等語明確，並提出傳單原本一紙附卷可稽，證人丁○○則於
    本院審理中證稱：因與從事包裝生意往來而認識被告，某天公司小姐拿來傳單一
    張，傳單上表明被告要自行創業，請其繼續支持，該傳單上並無加蓋丙○公司戳
    記等語明確，並證稱：當時所看見之傳單與甲○○提出之傳單相同，如當時傳單
    上有蓋丙○公司戳章其即知該傳單為丙○公司寄發，無庸再行打電話詢問等語，
    又經本院檢視告訴人所提出之傳單影本三紙，上所蓋印之「丙○股份有限公司」
    字樣之字體，與傳真紙內容所使用之字體均不相同，且大小不一，傳單影本三紙
    上之「丙○股份有限公司」字樣之位置亦不相同，且其中一張影本上並無「丙○
    股份有限公司」字樣，並有告訴人提出之傳單影本三紙附卷可按，足認告訴人所
    提出傳單上之「丙○股份有限公司」字樣應係傳單製作好後另行加蓋，而經本院
    多次諭知告訴人提出傳單原本以供本院查核，然其於本院審理中始終未能提出，
    實令人質疑該上載「丙○股份有限公司」字樣之傳單影本之真實性。綜上，被告
    當時散發予甲○○、丁○○之傳單影本上並無「丙○股份有限公司」字樣之情已
    如前述，並有甲○○提出之傳單原本一紙附卷可稽，告訴人復未能提出傳單原本
    供本院查核該傳單之真實性，從而尚難以該傳單影本上之「丙○股份有限公司」
    字樣乃係被告所蓋，是本件尚乏證據足認被告二人確有以丙○公司名義散發傳單
    之行為，公訴人認被告二人此部分涉有行使偽造私文書罪即有未合，此外，本院
    復查無其他積極證據足資審認被告有何公訴人所指之前開犯行，惟公訴意旨認此
    部分與前揭論罪科刑之背信罪間有方法結果之牽連犯關係，為裁判上一罪，爰不
    另為無罪之諭知。
據上論斷，應依刑事訴訟法第二百九十九條第一項，刑法第二條第一項前段、第二十
八條、第五十六條、第三百四十二條第一項、第四十一條第一項、第七十四條第一款
，罰金罰鍰提高標準條例第一條前段、第二條，判決如主文。
中      華      民      國九十      年      八      月      八      日
                                臺灣高雄地方法院刑事第一庭
                                        法  官  黃  悅  璇
右正本證明與原本無異。
如不服本判決，應於判決送達後十日內，向本院提出上訴狀。
                                        書記官  沈      蘊
中     華     民     國       九十      年      八      月      九      日
附錄法條：
刑法第三百四十二條第一項
為他人處理事務，意圖為自己或第三人不法之利益，或損害本人之利益，而為違背其
任務之行為，致生損害於本人之財產或其他利益者，處五年以下有期徒刑、拘役或科
或併科一千元以下罰金。


司法院資訊處製作；財團法人民間司法改革基金會備份。
